【裁判字號】    98,交聲,3111
【裁判日期】    981130
【裁判案由】    違反道路交通管理處罰條例聲明異議
【裁判全文】
臺灣臺北地方法院交通事件裁定        98年度交聲字第3111號
原處分機關  臺北市交通事件裁決所
異  議  人
即受處分人  乙○○
上列受處分人因違反道路交通管理處罰條例案件，對於臺北市交
通事件裁決所中華民國九十八年八月二十日所為之處分（原處分
案號：北市裁罰字第裁二二－ＡＥＹ○二九一九七號），聲明異
議，本院裁定如下：
    主  文
原處分撤銷。
乙○○騎乘機器腳踏車，不在規定車道行駛，處罰鍰新臺幣壹仟
肆佰元，並記違規點數壹點。
    理  由
一、按駕駛人駕駛汽車，應遵守道路交通標誌、標線、號誌之指
    示，並服從交通指揮人員之指揮，道路交通安全規則第九十
    條定有明文。又按機器腳踏車，不在規定車道行駛者，處新
    臺幣（下同）六百元以上一千八百元以下罰鍰，道路交通管
    理處罰條例第四十五條第一項亦有明文。另汽車駕駛人駕駛
    汽車違反道路交通管理處罰條例第四十五條第十三款規定者
    ，除應依該條所規定之罰鍰處罰外，並應予以記違規點數一
    點，復為道路交通管理處罰條例第六十三條第一項第一款所
    明定。又行為人如騎乘機器腳踏車，不在規定車道行駛，為
    警舉發，嗣逾越應到案期限三十日以上六十日以內繳納罰鍰
    或到案聽候裁決或提出申訴或陳述者，經處罰機關調查後仍
    認定有上開違規行為者，依違反道路交通管理事件統一裁罰
    基準及處理細則（下稱處理細則）第二條第二項所定之違反
    道路交通管理事件統一裁罰基準表（下稱基準表）之規定，
    須對該行為人處以一千四百元之罰鍰，並記違規點數一點。
二、異議人即受處分人乙○○於民國九十八年五月二十四日十六
    時二十六分許，騎乘林和毅所有車牌號碼ＦＨＷ－九二三號
    重型機車行經臺北市○○○路○段五十六巷口時，該處南北
    向交通號誌是紅燈，東西向交通號誌是綠燈，受處分人騎乘
    機車由西邊過行人穿越道後往北邊行駛，而有騎乘機器腳踏
    車，不在規定車道行駛之違規行為，適為在該處執勤之臺北
    市政府警察局大安分局羅斯福路派出所員警甲○○發現當場
    攔停並以受處分人有違反道路交通管理處罰條例第四十五條
    第十三款之行為掣單舉發，經將該舉發通知單交受處分人簽
    收，受處分人拒簽拒收，員警遂告知受處分人應到案時間及
    處所，並記明事由與告知事項而視為已收受，嗣受處分人於
    舉發通知單上所載之應到案日期（九十八年六月八日）後之
    九十八年七月二十四日向原處分機關提出申訴，經原處分機
    關函請舉發機關調查結果，仍認受處分人有前開違規行為，
    原處分機關遂於九十八年八月二十日以北市裁罰字第裁二二
    －ＡＥＹ○二九一九七號裁決書就受處分人上開違規行為，
    依道路交通管理處罰條例第四十五條第十三款、處理細則第
    四十三條、第四十四條暨基準表之規定，裁處受處分人罰鍰
    一千八百元，並依同條例第六十三條第一項第三款（漏載第
    三款）規定記違規點數一點在案。
三、本件聲明異議意旨詳如後附之聲明異議狀影本所載。
四、訊據受處分人矢口否認有何違反道路交通管理處罰條例規定
    之行為，辯稱：當天伊是以牽車方式過該路口，並不是用騎
    乘機車的方式過路口，況當時舉發員警是否因前方有其他車
    輛而有所誤會，另外如果舉發發員警是違規迴轉追上伊，員
    警是否也是違規云云。
五、經查：
(一)受處分人如何於前述時間、地點，騎乘機器腳踏車，不在規
    定車道行駛之違規事實，業據證人即目睹受處分人違規行駛
    繼而開單告發受處分人之員警甲○○於本院九十八年九月二
    十三日調查時，以具結擔保渠供述之真實性，並在負擔偽證
    罪之心理處罰心理狀態下證稱：「當天我是獨自服十五到十
    八時取締交通違規的勤務，我著制服騎乘警用機車從辛亥路
    右轉到新生南路（西往南方向），在我右轉後，新生南路三
    段五十六巷的路口南北向是紅燈，東西向是綠燈，此時看到
    受處分人騎乘機車由西邊過行人穿越道後往北邊，也就是左
    邊行駛，我就迴轉追上受處分人並開單告發。該處路口東西
    向有禁行汽車的標誌，該路口僅供行人穿越使用，機車不能
    在該處行駛，所以受處分人的行為有違規。在我追上受處分
    人之後，請他出示駕照行照，我告知受處分人該處路口不能
    騎乘機車，受處分人當時有說話，但說了什麼我忘記了，我
    仍然開單告發，受處分人表示他沒有違規，拒絕簽名，我就
    告訴他應到案日期及處所後就離開了，受處分人也沒有收該
    舉發通知單。」、「當時我看到受處分人時，受處分人確實
    是用騎乘的方式過該路口，並不是用牽的。」、「（問：你
    是在哪個時點看到受處分人，當時受處分人在何處？）在我
    右轉新生南路之後，在我的車道上看到受處分人正從我的車
    道左轉新生南路，當時他尚未過新生南路的中線，受處分人
    確實是用騎乘的方式過該處路口。」、「當時我前方有多少
    車輛我不確定，但是我前方的車輛不可能擋住我，另外牽車
    和騎車的速度差很多，我不可能會認錯，另外我在該處迴轉
    時，我有開警示燈，是在執行公務，我認為我是依法執行公
    務。」等語明確（見本院九十八年九月二十三日訊問筆錄）
    ，並有員警事後拍攝之違規地點之標誌、標線照片及當庭繪
    製之現場圖在卷可參。受處分人雖以前詞置辯，然依一般執
    勤員警之專業訓練而言，對於該職務上事項之觀察力遠較一
    般人更為專注，參之證人甲○○當時執勤看到受處分人為違
    規行為時所在位置，及當時時間為日間，視線良好、復無障
    礙，更可認定證人甲○○當時誤判之可能性極低而有可信之
    處。再證人甲○○於執行勤務時，適時發現受處分人騎乘上
    開機器腳踏車，不在規定車道行駛，並立即上前攔停舉發，
    而渠與受處分人素不相識，復無怨隙，當無故意設詞誣陷受
    處分人而甘冒偽證罪責之必要。綜以上情，認受處分人前開
    所辯，不足為其有利之認定，受處分人確有上開違規行為堪
    以認定。
(二)再警察舉發交通違規行為，並不以照片或錄影為必要之證明
    方法，若強求各種交通違規行為均需以照片或錄影為其裁罰
    依據，事實上殆不可行，蓋諸多違規行為之發生難以預期，
    違規狀態稍縱即逝，如闖紅燈（在未設置闖紅燈自動照相儀
    器之處所）者是，本院質諸證人甲○○是否有當時的舉發照
    片時，證人甲○○業已證稱：沒有，因為來不及拍照等語（
    見本院九十八年三月十八日訊問筆錄），是本件縱無照相或
    錄影存證，亦不影響受處分人有於前開時、地違規之違規事
    實之認定，附此敘明。
六、綜上所述，受處分人確有在上開時、地騎乘機器腳踏車，不
    在規定車道行駛之違規行為，從而原處分機關依道路交通管
    理處罰條例第四十五條第十三款、第六十三條第一項第一款
    、處理細則第四十三條、第四十四條及基準表之規定，裁處
    受處分人罰鍰，並記違規點數一點，固非無據，惟依前開基
    準表之規定，若行為人有違反道路交通管理處罰條例第四十
    五條第十三款規定之情形，且逾越應到案期限三十日以上六
    十日以內，繳納罰鍰或到案聽候裁決者，處罰緩一千四百元
    ，逾越應到案期限六十日以上，繳納罰鍰或逕行裁決處罰者
    ，處罰鍰一千八百元。本件受處分人係於九十八年七月二十
    四日向原處分機關提出申訴，而本件之應到案期限日為九十
    八年六月八日，亦即受處分人為逾越應到案期限三十日以上
    而未滿六十日即向原處分機關提出申訴，依前揭基準表規定
    ，應處罰緩一千四百元，然原處分機關卻誤以受處分人乃逾
    越應到案期限六十日以上，處罰鍰一千八百元，容有未洽。
    受處分人以前開理由聲明異議，雖無理由，然原機關之裁罰
    既有不當，自應由本院將原處分撤銷，並依前揭道路交通管
    理處罰條例第四十五條第十三款、第六十三條第一項第一款
    、處理細則第四十三條、第四十四條及基準表規定，裁處受
    處分人罰鍰一千四百元，並記違規點數一點，如主文第二項
    所示，以資適法。
據上論斷，應依道路交通案件處理辦法第二十條前段，裁定如主
文。
中    華    民    國    98    年    11    月    30    日
                  交通法庭  法  官  黃紹紘
以上正本證明與原本無異。
如不服本裁定，應於送達後5日內，向本院提出抗告狀。
                            書記官  陳靜君
中    華    民    國    98    年    11    月    30    日

司法院資訊處製作；財團法人民間司法改革基金會備份。
